【裁判字號】    99,訴,831
【裁判日期】    991214
【裁判案由】    違反毒品危害防制條例等
【裁判全文】
臺灣嘉義地方法院刑事判決               99年度訴字第831號
公  訴  人  臺灣嘉義地方法院檢察署檢察官
被      告  孫培堯
指定辯護人  公設辯護人顏玲玲
上列被告因違反毒品危害防制條例案件，經檢察官提起公訴（99
年度偵字第5512、7347號），本院判決如下：
    主  文
孫培堯犯重利罪，共貳罪，各處有期徒刑貳月，扣案之行動電話
貳支（含門號0000000000SIM卡壹張與門號0000
000000SIM卡壹張）、空白本票拾貳本，均沒收；又犯持
有第三級毒品純質淨重二十公克以上罪，累犯，處有期徒刑壹年
陸月。扣案之第三級毒品愷他命柒包（合計淨重參佰貳拾柒點參
肆壹陸公克）沒收銷燬之，上開愷他命外包裝柒只均沒收。應執
行有期徒刑壹年捌月，扣案之行動電話貳支（含門號00000
00000SIM卡壹張與門號0000000000SIM卡壹張）
、空白本票拾貳本，第三級毒品愷他命柒包（合計淨重參佰貳拾
柒點參肆壹陸公克）沒收銷燬之，上開愷他命外包裝柒只均沒收
。
    犯 罪 事 實
一、孫培堯基於乘他人急迫而取得與原本顯不相當重利之犯意，
    分別為下列之行為：
 (一)於民國98年12月17日，趁呂敬國急需用錢之際，借款新臺幣
   （下同）2萬元予呂敬國，並以10日為1期，每期收取1000元
   利息，年息百分之180，並質押駕駛執照及面額2萬元之本票1
   紙予孫培堯作為擔保，孫培堯即藉此取得與原本顯不相當之
   利息。
 (二)於99年4月19日，趁王建志急需用錢之際，在嘉義市北社尾，
   借款1萬元予王建志，以10日為1期，每期收取1,500元利息，
   年息百分之540，並質押國民身分證及面額1萬元之本票1紙予
   孫培堯作為擔保。
二、孫培堯前因重利案件，共犯2罪，經本院以99年度易字第54
    號判處應執行有期徒刑8月確定，於99年6月30日執行完畢。
    仍不知悔改，明知愷他命（Ketamine，又稱K他命）業經列
    入毒品危害防制條例第2條第2項第3款所規定之第三級毒品
    ，禁止非法持有達一定純質淨重，竟基於持有第三級毒品愷
    他命之犯意，於99年7月2日晚上11時至12時許間，在嘉義市
    ○○路歌神KTV，自真實姓名年籍不詳綽號「阿成」之成年
    男子取得第三級毒品愷他命7大包（淨重327.3416公克）而
    持有之，並將之放置於居嘉義市○○○路326號住處。
三、嗣於99年7月6日中午12時50分許，在其上開住處為警搜索查
    獲，並當場扣得其持有之第三級毒品愷他命7包（合計淨重
    327.3416公克）、電子磅秤1台、行動電話4支、空白商業本
    票12本、呂敬國之商業本票3張、王建志之商業本票1張、呂
    敬國之駕駛執照1張，始查悉上情。
四、案經嘉義縣警察局移送臺灣嘉義地方法院檢察署檢察官偵查
    起訴。
    理  由
一、證據能力部分：
    按刑事訴訟法第159 條第1 項規定：「被告以外之人於審判
    外之言詞或書面陳述，除法律有規定者外，不得作為證據。
    」其立法意旨，乃在於確保被告之反對詰問權。同法第159
    條之5 第1 項規定：「被告以外之人於審判外之陳述，雖不
    符前4條之規定（同法第159條之1至第159條之4），而經當
    事人於審判程序同意作為證據，法院審酌該言詞陳述或書面
    陳述作成時之情況，認為適當者，亦得為證據。」同法條第
    2項規定：「當事人、代理人或辯護人於法院調查證據時，
    知有刑事訴訟法第159條第1項不得為證據之情形，而未於言
    詞辯論終結前聲明異議者，視為有前項之同意。」其立法意
    旨，則在於確認當事人對於傳聞證據有處分權，得捨棄反對
    詰問之權利，同意傳聞證據可作為證據。惟因刑事訴訟制度
    尚非採徹底之當事人進行主義，乃又限制以法院認為適當者
    ，始得為證據。因此，當事人同意或依法視為同意某項傳聞
    證據作為證據使用者，實質上即表示有反對詰問權之當事人
    已捨棄其權利，如法院認為適當者，不論該傳聞證據是否具
    備刑事訴訟法第159條之1至第159條之4所定情形，均容許作
    為證據；換言之，當事人捨棄對原陳述人行使反對詰問權者
    ，如法院認為適當，即容許該傳聞證據作為證據，不以未具
    備刑事訴訟法第159條之1至第159條之4所定情形為前提（最
    高法院97年度台上字第6162號判決意旨參照）。查本判決後
    述引用各該被告以外之人於審判外之陳述（包含言詞及書面
    陳述），皆屬傳聞證據，惟檢察官、被告及指定辯護人均知
    上開證據資料為傳聞證據，但不爭執其證據能力，且迄至言
    詞辯論終結前亦未再聲明異議，本院審酌上開證據資料製作
    時之情況，尚無違法不當，且與本案均具有關連性，認後述
    所引用證據之證據能力均無疑義。
二、上開犯罪事實一之(一)、(二)部分，業據被告於警詢、偵查及本
    院審理時坦承不諱，並經證人王建志於警詢時證述綦詳，復
    有扣案之行動電話2支（含門號0000000000SIM卡1張與門號
    0000000000SIM卡1張）、被害人呂敬國之商業本票3張、被
    害人王建志之商業本票1張、空白商業本票簿12本、被害人
    呂敬國之駕駛執照1張附卷可查。是上開補強證據，已足資
    擔保被告上揭任意性自白之真實性，本件被告重利之事實，
    應堪認定。
三、上開犯罪事實二部分，業據被告於警詢、偵查及本院審理時
    供承不諱。又本件被告經警於99年7月6日中午12時50分起至
    被告位於嘉義市○○○路326住處搜索，扣得白色結晶物7包
    、電子磅秤1台。而該白色結晶物7包，經送行政院衛生署草
    屯療養院鑑定，檢驗結果，每包均驗出愷他命成份（該7包
    愷他命純質淨重共計為253.5572公克，驗後淨重共計為327.
    3416公克，該7包愷他命之純度分別為75.4％、77.5％、79.
    2％、76.1％、77.4％、77.2％、79.3％），此有行政院衛
    生署草屯療養院99年8月5日草療鑑字第0990700183號函附卷
    可稽，故被告上開處所所搜索扣得之7包透明白色結晶物，
    確係第三級毒品愷他命，應堪認定。是足認被告任意性自白
    與事實相符。
四、綜上所述，本件事證明確，被告上開重利及持有第三級毒品
    愷他命之犯行，均洵堪認定，自應依法論科。
五、核被告犯罪事實一之(一)、(二)所為，均係犯刑法第344條之重
    利罪。按愷他命為毒品危害防制條例第2條第2項第3款所規
    定之第三級毒品，禁止非法持有達一定純質淨重。被告非法
    持有愷他命，純質淨重超過20公克，核其犯罪事實二所為，
    係犯毒品危害防制條例第11條第5項持有第三級毒品罪。被
    告所犯上開3罪，犯意各別，行為互殊，應予分論併罰。公
    訴意旨雖認被告犯罪事實二此部分係意圖販賣而持有愷他命
    ，尚有未洽（理由詳後述），惟其基本事實同一，是本院就
    被告之持有毒品犯行，自應予以審理，並變更其起訴法條。
    又被告前因重利案件，經本院以99年度易字第54號判處應執
    行有期徒刑8月確定，於99年6月30日執行完畢等情，有臺灣
    高等法院被告前案紀錄表一份在卷可按，其前受有期徒刑之
    執行完畢後，五年內故意再犯本件犯罪事實二部分有期徒刑
    以上之罪，依刑法第47條累犯規定加重其刑。
六、爰審酌被告利用被害人經濟困難，亟需現金周轉無暇顧及高
    利之心態，收取重利，影響金融秩序之健全發展；持有毒品
    海洛因之數量非少，就其犯罪之犯罪動機、目的、手段，及
    其犯後態度等一切情狀，分別量處如主文所示之刑，並定應
    執行刑，以資懲儆。
七、按毒品危害防制條例第18條第1項前段之規定，應予沒收銷
    燬之毒品，以經查獲之第一、二級毒品為限。又毒品依其成
    癮性、濫用性及對社會危害性，共分為四級，施用或持有第
    三、四級毒品，因其可罰性較低，該條例除就持有第三、四
    級毒品純質淨重20公克以上設有處罰規定外，未另設處罰之
    規定，然鑑於第三、四級毒品均係管制藥品，特於同條例第
    11條之1明定無正當理由，不得擅自持有；第18條第1項後段
    復規定查獲之第三、四級毒品，無正當理由而擅自持有者，
    均沒入銷燬之，從而，依同條例第18條第1項後段應沒入銷
    燬之毒品，專指查獲施用或持有之第三、四級毒品，但不構
    成犯罪行為者而言，如持有第三級毒品純質淨重20公克以上
    者，既屬同條例相關法條明文規定處罰之犯罪行為，即非該
    條項應依行政程序沒入銷燬之範圍，而同條例對於犯持有第
    三級毒品純質淨重20公克以上罪所查獲之毒品之沒收，並無
    特別規定，但該行為既已構成犯罪，則該毒品即屬不受法律
    保護之違禁物，自應回歸刑法之適用，依刑法第38條第1項
    第1款之規定沒收之（最高法院96年度台上字第884號、99年
    度台上字第338號等判決意旨參照）。查扣案之上開愷他命7
    包（驗後淨重327.3416公克），依上述說明，為違禁物，應
    依刑法第38條第1項第1款規定予以沒收（取樣化驗部分，既
    已驗畢用罄滅失，不另諭知沒收）；又包裹上開愷他命之7
    包裝袋，為被告孫培堯所有，業據其供陳在卷，該包裝袋有
    防止毒品裸露、逸出及潮濕之功用，並便於分裝、攜帶毒品
    ，係被告非法持有第三級毒品所用之物，故依刑法第38條第
    1項第2款之規定併予沒收；又扣案之行動電話2支（含門號
    0000000000號SIM卡1張、0000000000號SIM卡1張），均係被
    告所有且供被告從事重利聯絡之用、扣案之空白商業本票簿
    12本，係被告所有且預備供被告從事重利行為之用，業據被
    告供承在卷（見本院卷第27頁），是上開門號及行動電話，
    既為被告所有且為本件重利犯行所用之聯絡工具，而空白商
    業本票12本係被告所有且預備供重利犯罪之用，自應依刑法
    第38條第1項第2款之規定，予以沒收。另扣案被害人吳敬國
    簽發之本票2紙、王建志簽發之本票1紙，係被害人吳敬國、
    王建志借款質押之物，被害人原仍應清償借款本金及法定限
    制內之利息，被告則應返還上開本票，故上開本票所載面額
    其中部分係本金及法定限制內之利息，至限制外之重利固係
    犯罪所得，然限制內之利息即非犯罪所得，因該張本票不得
    分割，自不能全部視為犯罪所得。而刑法第38條第1項第3款
    所謂因犯罪所得之物，係指該物全部係犯罪所得而言，如非
    全部而僅係不能分割之其中一部係犯罪所得，自不得視為全
    部犯罪所得予以沒收；扣案之行動電話2支雖為被告所有，
    但非供本件重利犯行之用、扣案之電子磅秤1台，非被告所
    有，且查無與被告非法持有之上開愷他命相關連之積極證據
    。是上開4紙本票既非全係犯罪所得之物，行動電話2支非供
    犯罪所用、電子磅秤1台無證據證明與本件持有愷他命之犯
    行相關，均爰不予諭知宣告沒收，附此敘明。
八、變更起訴法條部分：
  (一)公訴意旨認本件被告孫培堯明知愷他命（俗稱愷他命）為毒
    品危害防制條例第2條第2項第3款所規定之第三級毒品，不
    得販賣、持有，竟基於販賣第三級毒品營利之意圖，而於民
    國99年7月2、3日間，在嘉義市○○路歌神KTV，自真實姓名
    年籍不詳綽號「阿成」之成年男子取得第三級毒品愷他命而
    持有之，擬伺機販賣牟利。於尚未覓得購毒者而著手實施販
    賣第三級毒品愷他命行為前，即於99年7月6日中午12時50分
    許，在其上開住處為警搜索查獲，並當場扣得其意圖販賣而
    持有之第三級毒品愷他命7包（合計純質淨重253.5572公克
    ）起訴書誤載為淨重，電子磅秤1台。
  (二)按犯罪事實應依證據認定之，無證據不得認定犯罪事實；又
    不能證明被告犯罪者，應諭知無罪之判決；刑事訴訟法第15
    4條第2項、第301條第1項分別定有明文。又所謂犯罪事實之
    證據，係指足以認定被告確有犯罪行為之積極證據而言，該
    項證據且須適合被告犯罪事實之認定，始得採為斷罪資料，
    有最高法院29年上字第3105號、53年台上字第2750號判例足
    資參照。復認定不利於被告之事實，須依積極證據，苟積極
    證據不足為不利於被告事實之認定時，即應為有利於被告之
    認定，更不必有何有利之證據。再事實之認定，應憑證據，
    如未能發現相當證據，或證據不足以證明，自不能以推測或
    擬制之方法，為裁判基礎，最高法院30年上字第816號、40
    年台上字第86號判例亦可參照。再刑事訴訟法第161條已於
    民國91年2月8日修正公布，其第1項規定：檢察官就被告犯
    罪事實，應負舉證責任，並指出證明之方法。因此，檢察官
    對於起訴之犯罪事實，應負提出證據及說服之實質舉證責任
    。倘其所提出之證據，不足為被告有罪之積極證明，或其指
    出證明之方法，無從說服法院以形成被告有罪之心證，基於
    無罪推定之原則，自應為被告無罪判決之諭知，最高法院92
    年台上字第128號著有判例可參。
  (三)檢察官認被告涉有上揭毒品危害防制條例第5條第3項意圖販
    賣而持有販賣第三級毒品罪嫌，無非係以本案查扣之愷他命
    7包及電子磅秤1台等物為論據。然被告堅決否認有何意圖販
    賣而持有第三級毒品愷他命之犯意，辯稱：伊平常向綽號「
    阿成」之男子購買第三級毒品愷他命，於99年7月2日，該綽
    號「阿成」之人，將愷他命7包交付與伊並寄放之，「阿成
    」將愷他命7包放在伊這邊，伊有要自己施用，但無販賣之
    意等語。
  (四)經查：
  1、被告使用之0000000000號行動電話，雖於99年6月15日晚上
     6時18分接獲簡訊內容為：「要來的時候，記得帶兩包大的
     ，我朋友也有要拿」等語，此有卷附簡訊之內容可參（見
     偵查卷第17頁），然被告否認伊有任何販賣第三級毒品愷
     他命之事實，且就該名傳送簡訊給被告綽號「來福」之人
     ，亦無法查知其身分，故亦無法到庭證述上揭簡訊之實質
     內容，並缺乏其他積極證據可資佐證，自不足使本院就被
     告確有販賣毒品之行為產生明確之心證。
  2、再按毒品危害防制條例第5條第3項之意圖販賣而持有第三
     級毒品罪，係指以非營利之目的而販入或因其他原因而持
     有毒品，其後始起意出售所持有之毒品以營利，且迄未著
     手賣出者而言。所謂意圖，乃犯罪構成之主觀違法要素，
     亦屬犯罪之成立要件；行為人是否具有販賣之意圖而持有
     毒品，須以嚴格之證據證明之，亦即必須有相當之客觀事
     實，足以表徵其主觀意念之遂行性及確實性，始足當之（
     最高法院96年度台上字第1772號判決意旨參照）。本件公
     訴人就被告如何基於非販賣愷他命之意圖持有上開愷他命
     ，何時萌生販賣營利之意圖而尚未著手販賣，此部分之構
     成犯罪事實，自須由檢察官舉證證明。查本件公訴人雖以
     被告於99年7月6日12時50分許，為警自其住所扣得扣案7包
     愷他命，且驗前淨重合計高達327.402公克及被告於偵查時
     曾坦承：綽號「阿成」之人告訴伊，買了之後，可以自己
     用也可以賣給別人，伊也有想過等語，而認被告係意圖販
     賣而持有上揭7包愷他命。然持有毒品原因甚多，並非僅有
     販賣一途，被告就其持有扣案愷他命之原因，辯稱係為供
     自己施用等語，參酌被告於99年7月6日經警持搜索票至被
     告家中搜索並經同意採集尿液檢驗結果，呈愷他命陽性反
     應，有代號與真實姓名對照表、台灣檢驗科技股份有限公
     司99年7月20日濫用藥物檢驗報告書（見偵卷第25、26 頁
     ）。足認被告確有施用愷他命之習性。至被告雖於偵查中
     自承：綽號「阿成之人，告訴伊買了之後，可以自己用也
     可以賣給別人，伊想過等語。惟被告於偵查乃陳稱：綽號
     「阿成」之人，告訴伊買了之後可以自己用，也可以賣給
     別人，伊有想過，但還在考慮是否向「阿成」買等語（見
     偵查卷第11頁）。於本院審理時則陳稱：綽號「阿成」之
     人，將7包愷他命寄放在我這邊，伊有施用，但沒有要販賣
     之意等語（見本院卷第16頁）。是難以被告於偵查中之片
     斷陳述，遽認被告起意販賣第三級毒品愷他命予他人之犯
     意。況本件並未查獲被告有何起意販賣第三級毒品愷他命
     予他人之直接證據，復無查獲任何其他向被告聯絡購買毒
     品之買家，自難僅以告訴人提出之上揭證據，即認被告有
     意圖販賣而持有愷他命之犯行。至扣案之電子磅秤1台，被
     告辯稱係綽號「阿成」之人所有而寄放伊這邊，衡情電子
     磅秤之用途甚多，難以扣得電子磅秤1台，援為不利於被告
     認定，而遽推認被告係意圖販賣而持有愷他命。
 (五)綜上各情，本件公訴意旨所提出之積極證據，所為之證明並
   未達到於通常之人均不致有所懷疑，而得確信其為真實之程
   度，故不能遽為被告意圖販賣而持有第三級毒品愷他命有罪
   之判斷。此外，復查無其他積極證據可資認定被告涉有意圖
   販賣而持有第三級毒品犯行，惟意圖販賣而持有毒品之高度
   行為包含低度之持有行為，基本事實同一，是本院變更檢察
   官起訴法條，論以被告前述有罪之持有第三級毒品罪，併此
   敘明。
據上論斷，應依刑事訴訟法第299條第1項前段、第300條，毒品
危害防制條例第11條第5項，刑法第11條前段、第344條、第47條
第1項、第51條第5款、第38條第1項第1款、第2款，刑法施行法
第1條之1第1項、第2項前段，判決如主文。
本案經檢察官陳志川到庭執行職務。
中    華    民    國    99    年    12    月  14      日
                  刑事第三庭  審判長法  官  陳仁智
                                    法  官  李秋瑩
                                    法  官  葉淑儀
以上正本證明與原本無異。
如不服本判決應於收受判決後10日內向本院提出上訴書狀，並應
敘述具體理由；其未敘述上訴理由者，應於上訴期間屆滿後20日
內向本院補提理由書（均須按他造當事人之人數附繕本）「切勿
逕送上級法院」。告訴人或被害人如對於本判決不服者，應具備
理由請求檢察官上訴，其上訴期間之計算係以檢察官收受判決正
本之日期為準。
中    華    民    國    99    年    12    月  14      日
                                    書記官  劉美娟
附錄本判決論罪科刑法條全文：
中華民國刑法第344條
乘他人急迫、輕率或無經驗貸以金錢或其他物品，而取得與原本
顯不相當之重利者，處 1 年以下有期徒刑、拘役或科或併科 1
千元以下罰金。
毒品危害防制條例第11條第5項
持有第三級毒品純質淨重二十公克以上者，處 3 年以下有期徒
刑，得併科新臺幣 30 萬元以下罰金。

司法院資訊處製作；財團法人民間司法改革基金會備份。
